臺灣臺北地方法院刑事判決　　　　　　　　　　　　　　九十年度交訴字第八三號
　　公　訴　人　臺灣臺北地方法院檢察署檢察官
　　被　　　告　丁○○
右列被告因公共危險等案件，經檢察官提起公訴（八十九年度偵字第二四二六九號、
九十年度偵字第一四六一八號），本院判決如左：
    主      文
丁○○因過失傷害人，處有期徒刑月；又駕駛動力交通工具肇事，致人受傷而逃逸
，處有期徒刑拾月。應執行有期徒刑壹年。
    事      實
一、丁○○於民國八十九年十一月二日下午十一時四十分許，騎乘其所有車牌號碼Ａ
    ＩＪ－七六九號（檢察官於起訴書誤載為ＡＴＪ－七六九號，應予更正）重型機
    車，沿屬於台北市萬華區境內之華中橋機車專用道由台北市往台北縣中和市方向
    上坡行駛，丁○○本應注意汽機車行駛時，駕駛人應隨時注意車前狀況，並隨時
    採取必要之安全措施，而依當時情形又非不能注意，竟疏未注意在其所騎乘機車
    之右前方有由甲○○所騎乘車牌號碼ＨＤＶ－０九五號重型機車上載戊○○亦往
    同一方向行駛，而未注意車前狀況，亦未保持安全間距，而使其所騎乘機車因而
    自後追撞甲○○所騎乘機車之左後方擋泥板，甲○○受此撞擊後，連人帶車往右
    跌倒衝撞橋邊之護欄，並再反彈而撞及原本在該處牽著腳踏車行走之乙○○○（
    檢察官於起訴書誤載為乙○○○於該處係騎乘腳踏車，應予更正），甲○○乃因
    此受有右手第三指瘀傷二乘二公分之傷害，乙○○○則因此受有右腳脛腓骨遠端
    骨折、頭部外傷併頭頂血腫、右腳多處擦傷等傷害（甲○○所搭載之戊○○則未
    受傷）。丁○○駕駛上開動力交通工具肇事，致甲○○、乙○○○受傷後，詎丟
    下其所騎乘之機車逕自逃逸，嗣由警查知該部機車為丁○○所有，方知上情。
二、案經甲○○訴由台北市政府警察局萬華分局報請台灣台北地方法院檢察署檢察官
    及乙○○○訴由台灣台北地方法院檢察署檢察官偵查起訴。
    理      由
一、本件告訴人甲○○係於八十九年十一月三日在台北市政府警察局萬華分局東園街
    派出所提出被告對其過失傷害之告訴，有偵訊筆錄一份在卷可稽（八十九年度偵
    字第二四二六九號偵查卷第五頁正面偵訊筆錄參照），另告訴人乙○○○則係於
    九十年二月二十六日具狀向檢察官提出被告對其過失傷害之告訴，此有告訴狀一
    份在卷可稽（九十年度他字第一０一四號偵查卷第一頁至第三頁參照），其二人
    提出告訴之時間距其明知被告對其二人為過失傷害之八十九年十一月二日，均尚
    未逾六個月之告訴期間，是本件告訴人甲○○、乙○○○於本件所提出之過失傷
    害部分之告訴均為合法，應先敘明。
二、訊據被告固不否認有於事實一所述時地，騎乘其所有前開車號機車與告訴人甲○○所騎乘之前開車號機車及告訴人乙○○○發生本件交通事故等事實，核與告訴
    人甲○○及乙○○○就此部分所供述之情節相符，並有記載本件道路交通事故發
    生情形之道路交通事故調查報告表一紙在卷可稽（八十九年度偵字第二四二六九
    號偵查卷第八頁參照），惟矢口否認有任何過失傷害及肇事逃逸之犯行，辯稱：
    是甲○○騎機車要超車才來撞到我的車，也就是說乙○○○是甲○○撞到的，不
    是我撞到的；而發生車禍後我趕快跑到華中橋下去打電話，正要打電話時，就聽
    到救護車來了，我就沒有接著打電話，後來我回到案發之現場，發現都沒有人在
    那裡，我想沒事就先回家，隔天我有去警察局問看看要如何處理，但都沒有人告
    訴我云云，惟查：
  (一)右述事實一之部分中，關於被告於前述時地騎乘前述車號機車，本係在告訴人甲○○之後方行駛，因其未注意車前狀況，而自後追撞告訴人甲○○所騎乘之機車
    之左後車身擋泥板，致告訴人甲○○受此撞擊後，連人帶車往右跌倒衝撞橋邊之
    護欄，並再反彈而撞及原本在該處牽著腳踏車行走之告訴人乙○○○，而使告訴
    人甲○○及乙○○○分別受有前開傷害乙節本件訴訟上之待證事實，已據告訴人
    甲○○、乙○○○及證人即於案發當時坐於告訴人甲○○所騎乘機車後座之戊○○於本院九十年十二月二十七日審理時供述甚詳（當日審判筆錄參照），而在本
    院前開審理期日，告訴人甲○○及證人戊○○經本院隔離，再由公訴檢察官對其
    二人行交互詰問之結果，其二人對於本件交通事故係被告自後追撞告訴人甲○○
    所騎乘之機車以致發生乙節，二人之供述可說完全一致，而再參以被告及告訴人
    甲○○所各自騎乘機車因本件車禍所受之損壞狀況來看，被告所騎乘機車係右前
    擋泥板刮地痕，告訴人甲○○所騎乘之機車則係左後側擋泥板「撞痕」（八十九
    年度偵字第二四二六九號偵查卷第十一頁之道路交通事故補充資料表參照），可
    徵告訴人甲○○及證人戊○○所供稱被告係騎乘機車自後追撞告訴人甲○○所騎
    乘機車之左後車身乙節應屬真實，否則告訴人甲○○所騎乘之機車左後側擋泥板
    怎會有「撞痕」產生呢？因此綜合告訴人甲○○、乙○○○、證人戊○○之上
    開供述及前述被告、告訴人甲○○所各自騎乘機車之受損情況等二項證據資料
    來看，在本件訴訟上可以確定的是，本件車禍之所以發生，的確是因為如同告訴
    人甲○○等人所指訴的，是因為被告未注意車前狀況，而使其所騎乘機車自後追
    撞告訴人甲○○所騎乘之機車，致告訴人甲○○受此撞擊後，連人帶車往右跌倒
    衝撞橋邊之護欄，並再反彈而撞及原本在該處牽著腳踏車行走之告訴人乙○○○
    ，被告辯稱本件車禍之所以發生乃是因為告訴人甲○○超車不慎撞及告訴人乙○○○，與卷存證據資料不符，而無可採。按道路交通安全規則所稱之汽車，依該
    規則第二條第一項第一款規定，包括機器腳踏車在內，又汽機車行駛時，駕駛人
    應隨時注意車前狀況，並隨時採取必要之安全措施，道路交通安全規則第九十四
    條第三項定有明文，被告騎乘機汽車在上開肇事地點行駛，本即應隨時注意其車
    前狀況，並隨時採取必要之安全措施，而依當時情形又非不能注意，竟疏未注意
    在其所騎乘機車之右前方有由告訴人甲○○所騎乘機車上載戊○○亦往同一方向
    行駛，而未注意車前狀況，亦未保持安全間距，而使其所騎乘機車因而自後追撞
    告訴人甲○○所騎乘機車之左後方擋泥板，使告訴人甲○○受此撞擊後，連人帶
    車往右跌倒衝撞橋邊之護欄，並再反彈而撞及原本在該處牽著腳踏車行走之告訴
    人乙○○○，其就本件事故之發生負有過失甚為明確，對此經檢察官將本件事故
    發生之原因送請台北市車輛事故鑑定委員會鑑定，經該委員會鑑定結果，亦認為
    被告就本件事故之發生確有未注意車前狀況之過失，告訴人甲○○及乙○○○則
    均無過失，此有該委員會所出具之鑑定意見書一份在卷可稽（九十年度偵字第一
    四六一八號偵查卷第六頁至第十頁參照），而告訴人甲○○、乙○○○亦因本件
    事故受有前開傷害，有記載其二人各受有前開傷害之台北市立和平醫院所出具之
    診斷證明書二份在卷可稽（八十九年度偵字第二四二六九號偵查卷第十六頁、九
    十年度他字第一０一四號偵查卷第五頁參照），告訴人甲○○、乙○○○所受傷
    害與被告之過失行為間有相當因果關係，亦可堪認定。
  (二)右述事實一之部分中，關於被告騎乘上開動力交通工具肇事，致告訴人甲○○、
    乙○○○受傷後，詎丟下其所騎乘之機車逕自逃逸之本件訴訟上另外一個待證事
    實，同樣的也已經由告訴人甲○○、乙○○○及證人戊○○於本院前開審理期日
    時供述甚詳，雖然告訴人甲○○、乙○○○及證人戊○○於本院前開期日審理時
    ，對於本件車禍發生之後以至救護車趕來現場將告訴人乙○○○送醫急救之時間
    ，三人容或有不同之陳述－告訴人甲○○謂係有將近一個小時，告訴人乙○○○
    說是十幾分鐘，而證人戊○○則說是三十分鐘左右，不過人之記憶對於「時間經
    過之感覺」本就存在一定情況之差異，如果不是刻意一直看著手錶或計時器，可
    以說一個人對於時間經過之判斷本就不是相當精準，更何況在發生本件車禍之後
    ，告訴人甲○○與告訴人乙○○○均受有傷害，證人戊○○則在案發現場一直照
    料告訴人乙○○○，其等對於救護車究竟是在何時趕到案發現場之時間，彼此之
    供述間發生齟齬，當可想見，不過本院在此要特別強調的就是－縱然其三人對於
    發生車禍後，究竟救護車是在案發後幾分鐘趕到現場將告訴人乙○○○送醫之時
    間，彼此之供述容或有不一致，不過其三人對於－【被告於發生車禍後即丟下其
    所騎乘之機車逕自離開案發現場，直至救護車據報趕往現場而將告訴人乙○○○
    送醫，被告均未再出現】被告肇事逃逸之待證事實，彼此間就此部分之供述，經
    隔離訊問之結果，均甚為一致，因此本件訴訟上乃可以確定－被告騎乘上開動力
    交通工具肇事，致告訴人甲○○、乙○○○受傷後，即丟下其所騎乘之機車逕自
    逃逸，至救護車據報趕往案發現場將告訴人乙○○○送醫急救，被告均未再返回
    案發現場，因此被告辯稱其未肇事逃逸，亦無可採。
    綜上所述，被告確有於前述時地騎乘前述車號機車，因有前述駕駛上之過失，而
    使告訴人甲○○、乙○○○分別受有前開傷害，且被告騎乘上開動力交通工具肇
    事，致告訴人甲○○、乙○○○受傷後，即丟下其所騎乘之機車逕自逃逸之本件
    訴訟上二個待證事實，已獲得完全之證明，被告所為之辯解如何不可採信，本院
    亦逐一指駁如上，本件事證明確，被告之犯行堪以認定。
二、按被告丁○○因其有前述駕駛上之過失，而使告訴人甲○○、乙○○○受傷之行
    為，核係犯刑法第二百八十四條第一項前段之過失傷害罪，被告以一過失行為而
    分別使告訴人甲○○、乙○○○受有傷害，為以一行為觸犯數罪名（二個過失傷
    害罪）之想像競合犯，依刑法第五十五條規定，應從一告訴人乙○○○所受傷害
    較重之刑法第二百八十四條第一項前段之過失傷害罪處斷；另被告丁○○駕駛上
    開車號動力交通工具機車肇事致告訴人甲○○、乙○○○受傷後而逃逸之行為，
    核係犯刑法第一百八十五條之四之駕駛動力交通工具肇事，致人死傷而逃逸罪。
    被告所犯上開二罪，一為過失犯，一為故意犯，構成要件互異，應予分論併罰。
    爰酌被告其智識程度、過失程度、犯罪對被害人甲○○、乙○○○所生損害、駕
    車肇事後逃逸之行徑及犯後態度等一切情狀，本院認公訴人於論告時對被告具體
    求刑有期徒刑一年（指合併定執行刑以後之刑），要屬適當，乃就被告所犯上開
    二罪各量處如主文所示之刑，並依刑法第五十一條第五款規定合併定其應執行之
    刑。
據上論斷，應依刑事訴訟法第二百九十九條第一項前段，刑法二百八十四條第一項前
段、第一百八十五條之四、第五十五條、第五十一條第五款，罰金罰鍰提高標準條例
第一條前段，判決如主文。
本案經檢察官丙○○到庭執行職務
中      華      民      國    九十一    年      一      月     十七     日
                                      臺灣臺北地方法院交通法庭
                                          法  官  葉  建  廷
右正本證明與原本無異。
如不服本判決，應於判決送達後十日內向本院提出上訴狀(應抄附繕本)。告訴人
或被害人如對於本判決不服者，應具備理由請求檢察官上訴，其上訴期間之計算
係以檢察官收受判決正本之日期為準。
                                          書記官  許  婉  如
中      華      民      國    九十一    年      一      月     十七     日
附錄本案論罪科刑法條全文：
中華民國刑法第二百八十四條：
因過失傷害人者，處六月以下有期徒刑、拘役或五百元以下罰金，致重傷者，處一年
以下有期徒刑、拘役或五百元以下罰金。
從事業務之人，因業務上之過失傷害人者，處一年以下有期徒刑，拘役或一千元以下
罰金，致重傷者，處三年以下有期徒刑、拘役或二千元以下罰金。
中華民國刑法第一百八十五條之四：
駕駛動力交通工具肇事，致人死傷而逃逸者，處六月以上五年以下有期徒刑。
